【裁判字號】    97,訴緝,75
【裁判日期】    970811
【裁判案由】    毒品危害防制條例
【裁判全文】
臺灣臺北地方法院刑事判決              97年度訴緝字第75號
公  訴  人  臺灣臺北地方法院檢察署檢察官
被      告  甲○○
選任辯護人  李文中律師
            林佩儀律師
            曾毖嘉律師
上列被告因違反毒品危害防制條例案件，經檢察官提起公訴（94
年度毒偵字第1746號）及移送併案審理（臺灣板橋地方法院檢察
署94年度毒偵字第4029號、94年度核退毒偵字第2101號），被告
於準備程式中就被訴事實為有罪之陳述，經本院合議庭裁定改用
簡式審判程式，判決如下：
    主  文
甲○○連續施用第一級毒品，處有期徒刑壹年貳月，減為有期徒
刑柒月，扣案之第一級毒品海洛因（淨重參點捌陸公克）、殘渣
袋內之海洛因殘渣（微量無法秤重）、吸管杓內之海洛因殘渣及
第二級毒品甲基安非他命殘渣（微量無法秤重）均沒收銷燬之，
放置上開海洛因之空包裝袋壹只（重零點肆陸公克）及內有上開
海洛因殘渣之空包裝袋貳只、內有上開海洛因及甲基安非他命殘
渣之空吸管杓貳支、電子磅秤壹個、吸食器壹組、玻璃球壹個、
小型噴燈壹個均沒收。
    事  實
一、甲○○於民國92年間因施用毒品案件，經臺灣板橋地方法院
    92年度毒聲字第3195號裁定觀察、勒戒後，認無繼續施用毒
    品之傾向，於92年11月07日執行完畢出勒戒所，由臺灣板橋
    地方法院檢察署檢察官於92年11月17日，以92年度毒偵字第
    2982號不起訴處分確定。竟不知悔改，仍基於施用第一級毒
    品海洛因及第二級毒品甲基安非他命之概括犯意，先後於下
    列時地，以將海洛因及甲基安非他命混合放入玻璃球製成之
    吸食器內，用火燒烤後吸食其所產生之煙霧之方式，連續施
    用海洛因及甲基安非他命：(一)93年12月07日在臺北市○○○
    路友人家中，以前開方式施用海洛因及甲基安非他命一次，
    嗣於93年12月08日23時50分許，在臺北市○○區○○路與環
    河南路2段口為警查獲；(二)94年1月24日在其臺北市○○街住
    處，以前開方式施用海洛因及甲基安非他命一次，嗣於94年
    1月25日0時10分許，在臺北市○○區○○路228巷11弄5號2
    樓C室為警查獲；(三)94年8月3日在其臺北縣板橋市○○路○段
    14之1 號22樓住處，以前開方式施用海洛因及甲基安非他命
    一次，嗣於94年8月4日19時40分許，在上址為警查獲，並扣
    得第一級毒品海洛因1 包（淨重3.86公克，空包裝重0.46公
    克）、海洛因殘渣袋2個（共0.664公克）、含海洛因殘渣及
    第二級毒品甲基安非他命殘渣之吸管杓2支（共0.646公克）
    、電子磅秤1個、吸食器1組、玻璃球1個、小型噴燈1個等物
    。
二、案經臺北市政府警察局士林分局報告臺灣臺北地方法院檢察
    署檢察官偵查起訴及移送併案審理。
    理  由
一、上開連續施用第一級毒品及施用第二級毒品等犯罪事實，業
    據被告甲○○於本院準備程式及審理時坦承不諱（見本院準
    備程式及審判筆錄），並有下列事證可稽：
  (一)被告於93年12月08日23時50分許為警查獲後，經警採尿送驗
    ，以氣相層析質譜儀法確認檢驗結果，呈甲基安非他命及安
    非他命、嗎啡陽性反應，此有臺灣尖端先進生技醫藥股份有
    限公司93年12月22日所出具之濫用藥物檢驗報告、毒品案件
    尿液委驗單附卷可稽（見94年度毒偵字第1267號卷第7至9頁
    ）。
  (二)被告於94年1月25日0時10分許為警查獲後，經警採尿送驗，
    以氣相層析質譜儀法確認檢驗結果，呈甲基安非他命及安非
    他命、嗎啡陽性反應，此有臺灣尖端先進生技醫藥股份有限
    公司94年2月4日所出具之濫用藥物檢體報告、臺北市政府警
    察局偵辦毒品案件尿液檢體委驗單附卷可稽（見94年度毒偵
    字第1746號卷第4、5頁）。
  (三)被告於94年8月4日19時40分許為警查獲後，經警採尿送驗，
    以氣相層析質譜儀法確認檢驗結果，呈甲基安非他命及安非
    他命、嗎啡及可待因陽性反應，此有臺灣檢驗科技股份有限
    公司94年09月11日及94年08月10日所出具之濫用藥物尿液檢
    驗報告、臺北市政府警察局偵辦毒品案件尿液檢體委驗單附
    卷可稽（見94年度核退毒偵字第2101號卷第4至8頁）。又被
    告當日為警查獲時，扣得白粉1 包，經法務部調查局以化學
    呈色法、氣相層析質譜儀分析法檢驗結果，含第一級毒品海
    洛因成分，淨重3.86公克，空包裝重0.46公克，此有法務部
    調查局94年10月20日調科壹字第060010390 號鑑定通知書在
    卷可憑（見本院94年度訴字第919 號卷第83頁）；及扣得含
    殘渣之吸管杓2支、殘渣袋2個，經以氣相層析質譜儀法檢驗
    結果，吸管杓2支（0.664公克）檢出海洛因及甲基安非命成
    分，殘渣袋2個（0.646公克））檢出海洛因成分之情，有行
    政院衛生署管制藥品管理局95年01月13日管檢字第09400137
    58號檢驗成績書附卷可考（見本院94年度訴字第919 號卷第
    84頁）。此外，復有電子磅秤1 個、吸食器1組、玻璃球1個
    、小型噴燈1 個扣案、以及搜索扣押筆錄、扣押物品目錄表
    與前開扣案物品照片附卷可參（見94年度毒偵字第1746號卷
    第46至55頁）。
  (四)被告於92年間因施用毒品案件，經臺灣板橋地方法院92年度
    毒聲字第3195號裁定觀察、勒戒後，認無繼續施用毒品之傾
    向，於92年11月07日執行完畢出勒戒所，由臺灣板橋地方法
    院檢察署檢察官於92年11月17日，以92年度毒偵字第2982號
    不起訴處分確定之情，有上開不起訴處分書、臺灣高等法院
    被告前案紀錄表附卷可憑。
  (五)綜上，足認被告任意性自白與事實相符，本件事證明確，被
    告觀察勒戒後五年內再犯本件施用第一、二級毒品犯行可以
    認定。
二、按行為後法律有變更者，適用行為時之法律，但行為後之法
    律有利於行為人者，適用最有利於行為人之法律，刑法第2
    條第1 項定有明文，被告行為後，刑法第56條、第38條之規
    定，均於94年2月2日修正公佈，且依刑法施行法第10條之1
    規定，於95年7月1日生效施行。茲分述如下：
  (一)被告行為後，刑法第56條連續犯之規定，業經刪除，則被告
    之犯行，因行為後新法業已刪除連續犯之規定，此刪除雖非
    犯罪構成要件之變更，但顯已影響行為人刑罰之法律效果，
    自屬法律有變更，比較新、舊法結果，仍以適用被告行為時
    法律即舊法論以連續犯較有利於被告。
  (二)修正前刑法第38條第1項第2款規定：供犯罪所用或犯罪預備
    之物，以屬於犯人者為限，得沒收之。但有特別規定者，依
    其規定；修正後刑法第38條第1項第2款，則將「犯人」修正
    為「犯罪行為人」。本件被告所有、供犯罪所用之物，於新
    舊法均得宣告沒收，新法並無較有利於被告；且沒收為從刑
    ，應附屬於主刑，本件主刑所適用之法律既為舊法（後詳）
    ，沒收自亦應適用舊法。
  (三)綜上全部罪刑之比較結果，應適用被告行為時之法律即修正
    前之刑法，較有利於被告。
三、按海洛因、甲基安非他命分屬毒品危害防制條例第2條第2項
    第1款、第2款所列之第一級毒品及第二級毒品。是核被告所
    為，係犯毒品危害防制條例第10條第1項、第2項之施用第一
    級毒品海洛因罪、施用第二級毒品甲基安非他命罪。其施用
    第一級毒品海洛因、第二級毒品甲基安非他命前後非法持有
    第一級毒品海洛因、第二級毒品安非他命之低度行為，為其
    施用之高度行為所吸收，均不另論罪。被告先後多次施用第
    一級毒品海洛因、第二級毒品甲基安非他命之犯行，均時間
    緊接，所犯係構成要件相同之罪名，顯均係基於概括犯意反
    覆為之，均為連續犯，應依修正前刑法第56條之規定，各以
    一罪論，並加重其刑。又被告係以混合燒烤之方式，同時施
    用第一級毒品海洛因及第二級毒品甲基安非他命，而以一行
    為觸犯數罪名，為想像競合犯，應依刑法第55條之規定，從
    一重之施用第一級毒品之一罪處斷。起訴書雖僅論及94年01
    月24日，被告施用第一級毒品、第二級毒品之犯行，惟事實
    欄所載被告其餘施用第一級毒品、第二級毒品部分之犯行（
    臺灣板橋地方法院檢察署94年度毒偵字第4029號、94年度核
    退毒偵字第2101號併辦部分），與前揭已起訴論罪部分，有
    連續犯之裁判上一罪關係，為起訴效力所及，本院自得併予
    審理，附此敘明。爰審酌被告之犯罪動機、目的、手段、品
    行、智識程度，及前曾因施用毒品犯行，經觀察勒戒後，竟
    再度施用第一級毒品、第二級毒品，顯見其意志力不堅，但
    所犯施用毒品行為係戕害自己身心健康，尚未危及他人，及
    其犯罪後尚能坦認犯行，態度尚稱良好等一切情狀，量處如
    主文所示之刑。至扣案之第一級毒品海洛因（淨重3.86公克
    ）、殘渣袋內之海洛因殘渣（微量無法秤重）、吸管杓內之
    海洛因殘渣及第二級毒品甲基安非他命殘渣（微量無法秤重
    ），分係查獲之第一級、第二級毒品，應依毒品危害防制條
    例第18條第1 項前段之規定，沒收銷燬之；放置上開海洛因
    之空包裝袋1 只（重0.46公克）及內有上開海洛因殘渣之空
    包裝袋2 只，既係用於包裹毒品，防其裸露、潮濕，便於攜
    帶，可與毒品分離，亦係供本案犯罪所用之物，再者，內有
    上開海洛因及甲基安非他命殘渣之空吸管杓2支、電子磅秤1
    個、吸食器1組、玻璃球1個、小型噴燈1 個，是供被告施用
    海洛因、甲基安非他命之用，亦係供本案犯罪所用之物，且
    均屬被告所有，已據被告陳明在卷，應依修正前刑法第38條
    第1項第2款之規定，併予宣告沒收，另被告於94年8月4日其
    餘遭查扣之物，非供本案犯罪之用，及於93年12月08日、94
    年01月25日被告遭查獲時同時為警查獲之第一級毒品海洛因
    與第二級毒品安非他命等物，非被告所有，且為他人犯罪之
    證物，爰不予宣告沒收，併此敘明。
四、犯罪在96年04月24日以前者，除本條例另有規定外，有期徒
    刑減其刑期二分之一；依本條例應減刑之罪，未經判決確定
    者，於裁判時，減其宣告刑，依前項規定裁判時，應於判決
    主文同時諭知其宣告刑及減得之刑，中華民國九十六年罪犯
    減刑條例第2條第1項第3款、第7條分別著有明文。又被告雖
    因傳拘無著，經本院於94年9月13日發佈通緝，於97年5月13
    日在臺北縣土城市○○路138 號前為警緝獲，始經本院撤銷
    通緝，然被告實於94年10月28日已遭緝獲，並於同日入監執
    行他案，於95年01月29日他案執行完畢出監，然因聯繫未妥
    ，而為本院所不知，致未撤銷本院通緝，故被告應符合前開
    減刑條例。是被告犯罪時間既在上開時間之前，自有該條例
    之適用，而減其宣告刑二分之一。
據上論斷，應依刑事訴訟法第273條之1 第1項、第299條第1項前
段，毒品危害防制條例第10條第1項、第2項、第18條第1 項前段
，刑法第2條第1項前段、第11條、第55條、修正前刑法第56條、
第38條第1項第2款，中華民國九十六年罪犯減刑條例第2條第1項
第3款、第7條，判決如主文。
本案經檢察官簡逸薇到庭執行職務
中    華    民    國    97    年    8     月    11    日
                  刑事第五庭    法  官  賴秀蘭
以上正本證明與原本無異。
如不服本判決，應於判決送達後10日內，向本院提出上訴狀。
                                書記官  游秀珠
中    華    民    國    97    年    8     月    19    日
附錄本案論罪科刑法條：
毒品危害防制條例第10條
施用第一級毒品者，處 6 月以上 5 年以下有期徒刑。
施用第二級毒品者，處 3 年以下有期徒刑。


司法院資訊處製作；財團法人民間司法改革基金會備份。
